臺灣高等法院刑事判決
109年度上訴字第4299號
上  訴  人  
即  被  告  張瓊文



選任辯護人  吳柏興律師
上列上訴人即被告因詐欺等案件，不服臺灣臺北地方法院109年
度審訴字第306號，中華民國109年9月28日第一審判決（起訴案
號：臺灣臺北地方檢察署108年度偵字第28381號、109年度偵字
第1928、2203號），提起上訴，本院判決如下：
    主  文
上訴駁回。
    事實及理由
一、本案經本院審理結果，認第一審以上訴人即被告張瓊文，就
    原判決附表一之2編號3首次參與詐欺集團提領詐騙所得款項
    之犯行，係犯組織犯罪條例第3條第1項後段之參與犯罪組織
    罪、刑法第339條之4第1項第2、3款之三人以上共同利用網
    際網路對公眾散布而犯詐欺取財罪及洗錢防制法第14條第1
    項之洗錢罪，依想像競合之規定，從一重論以加重詐欺罪；
    就原判決附表一之2編號2、4部分，均係犯刑法第339條之4
    第1項第2、3款之三人以上共同利用網際網路對公眾散布而
    犯詐欺取財罪及洗錢防制法第14條第1項之洗錢罪，依想像
    競合之規定，均從一重論以加重詐欺罪；就原判決附表一之
    2編號1、5部分，則均係犯刑法第339條之4第1項第2款之三
    人以上共同犯詐欺取財罪及洗錢防制法第14條第1項之洗錢
    罪，依想像競合之規定，均從一重論以加重詐欺罪，均適用
    刑法第59條之規定予以酌減其刑後，就上開各罪，分別均量
    處有期徒刑6月，應執行有期徒刑9月。且依最高法院108年
    度台上大字第2306號裁定見解，審酌被告本案犯罪情狀，尚
    未達於應以保安處分預防矯治之程度，認無予以強制工作之
    必要，而不為強制工作之諭知。並說明：扣案之0000000000
    號手機1支（小米廠牌、含SIM卡1枚）為被告所有供本案犯
    罪所用之物，應依刑法第38條第2項之規定宣告沒收；扣案
    之現金15萬元，係被告提領帳戶內詐欺集團詐騙所得之款項
    ，應依刑法第38條之1第1項之規定宣告沒收；至被告因本案
    犯行，每次可得報酬即提領金額之1％，其中附表編號2、3、
    4部分，各得報酬200元、150元、280元，未據扣案，應予宣
    告沒收，並諭知於全部或一部不能沒收或不宜執行沒收時，
    追徵其價額；另附表一編號1、5部分，被告已與被害人達成
    和解，約定分別償還15萬元、87,000元，依上開和解筆錄所
    載被告分期償還之每期金額分別為5000元、3000元，已超過
    其就附表一編號1、5犯行之犯罪所得1500元、2900元，就此
    犯罪所得宣告沒收有過苛之虞，而不予宣告沒收。經核原判
    決認事用法、量刑及沒收之諭知均無不當，應予維持，並引
    用第一審判決書記載之事實、證據及理由（如附件）。
二、被告上訴意旨略以：被告經國防醫學院三軍總醫院北投分院
    鑑定結果，已認為其有聽幻覺，抽象力及計算力均受損，且
    有被害妄想、無望無助感、無價值感、低自尊等狀況，可見
    其無法具體分辨所從事之提款工作為詐欺集團之車手，已因
    上開病狀，辨識工作合法性之能力顯著降低，且其實際從事
    取款工作時，認為自己無法勝任、可能很快會被開除，並未
    認知其所從事者為違法行為，因受病情影響而與一般人之認
    知有極大差距，鑑定報告未考量上情，逕認其有足夠辨識行
    為違法或依其辨識而為行為之能力，自非可採，原審未依刑
    法第19條之規定予以減輕或免除其刑，乃有違誤；又原判決
    雖依刑法第59條之規定酌減其刑，然並未依刑法第57條之規
    定審酌被告之犯罪動機、手段、智識程度、犯後與被害人和
    解等事項而再酌減其刑，亦非妥適云云。
三、有關被告辯稱應適用刑法第19條之規定減輕其刑部分：
　㈠按行為時因精神障礙或其他心智缺陷，致不能辨識其行為違
    法或欠缺依其辨識而行為之能力者，不罰，刑法第19條第1
    項亦規定甚明。又刑法第19條有關行為刑事責任能力之規定
    ，係指行為人於「行為時」，因精神障礙或其他心智缺陷之
    生理原因，其辨識行為違法之能力（學理上稱為「辨識能力
    」）或依其辨識而行為之能力（學理上稱為「控制能力」）
    ，因而不能、欠缺或顯著減低之心理結果者而言。
　㈡查被告自民國88年8月間起，因罹患思覺失調症、酒精濫用而
    在新光醫療財團法人新光吳火獅紀念醫院（下稱新光醫院）
    接受精神科住院及門診治療，此後曾於90年12月22日起至91
    年6月17日期間，在日間病房接受精神復健治療，嗣於92、9
    3年間亦曾分別住院1次，並於門診規則接受針劑治療，雖有
    仍幻聽症狀，但於門診規則追蹤，情緒低落時，會以喝酒緩
    解情緒，有酒精濫用情形，病狀控制不穩定，曾有多次自殺
    行為而送至急診處置，至107年12月持續在新光醫院門診就
    醫，自108年間起，改往台灣基督長老教會馬偕醫療財團法
    人馬偕紀念醫院（下稱馬偕醫院）門診治療，仍經診斷罹患
    情感性思覺失調症（Schizoaffevtive disorder），服藥情
    形不穩定等情，固有新光醫院函覆之病歷紀錄、馬偕醫院函
    覆病歷紀錄在卷可憑（原審卷一第75至145、149至501頁）
    。依上開馬偕醫院病歷紀錄之記載（原審卷一第77至111頁
    ），被告於本案發生前1年，仍在馬偕醫院按月規律回診，1
    08年10月26日回診時，經門診醫師投以相同藥物（re-fille
    d the same drug），予以睡眠衛教（sleep hygiene educa
    tion）（原審卷一第109頁），且於108年11月16日回診後至
    108年12月4日再次回診時，狀況穩定（stable condition）
    ，並投以相同藥物（原審卷一第113頁），是已難據此認定
    被告於本案行為時，有因上開長期罹患之思覺失調症疾患，
    而出現何種急性之病狀。
　㈢再觀之本案被告行為時之狀況，被告於警詢時供承，該4張提
    款卡是綽號「阿東」之人請一名年約5、60歲的男子所交付
    ，於108年11月8日上午9時許，以通訊軟體line與「阿東」
    相約在大橋頭捷運站3號出口前，對方表示該提款卡是工作
    時要使用的，伊是在報紙看到外務廣告應徵，沒有看過「阿
    東」本人，伊是拿提款卡測試裡面的餘額，列印提領明細後
    ，再以line通訊軟體拍照傳送給「阿東」；伊先前領得的款
    項，「阿東」會叫一名女子向伊收取，每次提領可以抽當日
    總額1％做為報酬等語（偵字第28381號卷第21至22、24頁）
    ，由被告對於與「阿東」聯繫之細節經過均能詳細供述，且
    對於警察所詢內容，亦無答非所問或邏輯跳躍之狀況，實未
    見被告於行為時有何識別能力下降之狀況；佐以卷附被告與
    「阿東」之LINE通訊軟體對話紀錄，「阿東」所稱見面地點
    、交付之金額、將取款收據拍照等指示事項，被告均能依指
    示辦理（偵字第28381號卷第137至145頁），足認被告於本
    案發生時之認知、記憶、陳述等能力均無欠缺，仍具有相當
    之辨識能力甚明。此外，被告係於108年11月13日7時5分許
    ，在合作金庫○○分行所設置之自動櫃員機取款時，為警當場
    查獲，當時被告有多次插卡、退卡、提領款項動作、神色詭
    異、四處張望，提領結束後快離開銀行，警察見狀上前盤查
    ，發現被告手中所持提款卡4張均經通報為警示帳戶，而為
    警當場逮捕等情，有被告警詢筆錄在卷足憑（偵字第28381
    號卷第20頁）；且被告於偵訊時供承，對方向伊表示是從事
    博奕事業，領取的是博奕款項，伊因為起疑所以有問對方是
    否合法等語（偵字第28381號卷第168頁），佐以被告持他人
    之提款卡進行查詢、取款時，神色緊張，於提款後猶快步離
    開現場之舉動，可見被告對於其所為取款行為並非合法一節
    ，乃具有辨識之能力。
　㈣此外，被告經原審囑託國防醫學院三軍總醫院北投分院進行
    精神鑑定結果，亦認：根據鑑定小組與被告本人及被告弟弟
    訪談內容、法院文件（含就醫病歷）、心理衡鑑與精神檢查
    ，個案自述發病後皆有穩定就醫，但動作反應不佳，無法有
    穩定工作，在財務上可了解自身狀態（沒有穩定經濟收入）
    ，口語表達內容清晰；案父過世後個案缺乏金錢協助，在財
    務上僅能跟親戚朋友借錢支用，由此個案長年因疾病及飲酒
    導致在財務上有著高度壓力，詢問個案案件相關之金錢細節
    及合理性，卻與個案過往金錢使用方式不同，並無做出完整
    思考及與家屬討論整體事件，個案在面對金錢相關問題，能
    了解他人表達意思，並依此做出日常生活事務判斷及金錢使
    用管理；在進行犯罪行為時，並未受幻聽症狀干擾，而遵照
    對方指示，完成對方要求的任務，並未多想其可能行為後果
    意義；被告亦表示知道詐欺是違法行為，顯示尚有足夠辨識
    其行為違法或依其辨識而行為之能力等情，有該院109年8月
    6日三投行政字第0000000000號函暨所附精神鑑定報告書在
    卷足憑（原審卷二第21至29頁）。可見被告行為時，雖患有
    精神疾病，然並未受到精神病狀之干擾而有識別能力下降之
    狀況，顯見已具有相當之辨識能力與控制能力甚明。
　㈤被告雖辯稱上開鑑定報告中已提到其抽象力、計算力有受損
    ，有被害妄想、無助無望感、無價值感、低自尊等情形，可
    見其無法辨識本案所從事之車手行為違法云云，然由該精神
    鑑定報告所載，被告之意識清醒，注意力尚可集中及維持，
    可回應問題、大致切題且連貫，行為有激動哭泣、失眠，未
    有明顯受聽幻覺干擾之行為，判斷力、記憶力均無特別異常
    等情（原審卷二第25至26頁），可見被告之行為，未受到妄
    想或幻聽之影響甚明。至抽象力、計算力等功能受損部分，
    對照上開精神鑑定報告所載被告之個案史評估，個案自述因
    藥物副作用無法穩定工作，但仍從事電話行銷、洗碗工、發
    傳單等計時工作，生活尚可自行搭乘捷運、提款，在財務上
    知道因疾病而在貸款、投資部分顯得弱勢會予以婉拒，並瞭
    解銀行信用卡利率問題，但仍有欠款，父親過世後因財務問
    題到處向親友借錢都無法償還，最後只能請弟弟協助等語（
    原審卷二第24頁），可見被告一般生活功能尚能正常運作，
    亦對於金融機構之業務及存提款過程有所認識，可見縱有抽
    象力、計算力之功能受損，亦未導致其辨識行為違法或依其
    辨識而為行為之能力有下降之狀況。是被告以此主張其欠缺
    辨識行為違法之能力，顯與上開鑑定所得之客觀評估資料不
    符。
　㈥綜上，被告於本案行為時辨識行為違法及依其辨識而行為之
    能力並無顯著減低之情形，與刑法第19條所定要件不符，被
    告主張應依刑法第19條之規定減輕或免除其刑云云，自屬無
    據。
四、被告主張應再考量刑法第57條之事由，依刑法第59條之規定
    酌減其刑部分：
　㈠按犯罪之情狀顯可憫恕，認科以最低刑度仍嫌過重者，得酌
    量減輕其刑，刑法第59條定有明文，所謂顯可憫恕，係指被
    告之犯行有情輕法重之情，客觀上足以引起一般人同情，處
    以法定最低刑度仍失之過苛，尚堪憫恕之情形而言。原審已
    考量被告長期罹患思覺失調症，一時失慮而為本案犯行等情
    狀，犯後復已彌補部分被害人之損害，然所犯係法定本刑有
    期徒刑1年以上7年以下，得併科100萬元以下罰金之罪，以
    被告本案犯罪情節，縱使處以法定最低度刑猶嫌過重，有情
    輕法重、客觀上足以引起一般同情，堪予憫恕之處，而依刑
    法第59條規定，予以酌減其刑，並非未予考慮被告之犯罪動
    機、目的、智識程度、犯後與被害人和解等情狀。
　㈡況刑罰之量定，為法院之職權，倘法院已審酌刑法第57條各
    款所列情狀，而所量定之刑並未逾越法定刑範圍，亦無顯然
    失當情形，自不得任意指為違法。查原判決就被告本案犯行
    ，已敘明係審酌被告未深思熟慮而為本案犯行之犯罪動機、
    目的、手段，與本案所生危害程度，暨被告賠償部分被害人
    損害之犯後態度、素行、智識程度、家庭經濟狀況等一切情
    狀而為量刑，核其刑罰裁量權之行使，既未逾越法定刑範圍
    ，亦無濫用權限、顯然失當情形。且原審所為宣告刑及所定
    應執行刑，依刑法第41條第3項、第8項之規定，屬得易服社
    會勞動之刑，亦得由執行檢察官考量被告之身心狀況予以適
    當之執行指揮，是被告以此指摘原判決量刑不當，顯非有據
    。至告訴人雖稱希望予以被告緩刑之宣告（原審卷第65頁）
    ，然被告前於106年間曾因酒駕之公共危險案件，經法院判
    處有期徒刑3月確定，並於106年8月8日易科罰金執行完畢在
    案，有本院被告前案紀錄表在卷足稽（本院卷第87頁），與
    刑法第74條第1項第1、2款得宣告緩刑之要件不符，併此敘
    明。
五、從而，被告上訴意旨執前詞指摘原判決不當，為無理由，應
    予駁回其上訴。
據上論斷，應依刑事訴訟法第368條、第373條，判決如主文。
本案經檢察官鄭雅方提起公訴，被告上訴，經檢察官吳慧蘭到庭
執行職務。
中　　華　　民　　國　　110 　年　　3 　　月　　16　　日
                  刑事第二十二庭審判長法　官  洪于智
                                      法　官  陳銘壎 
                                      法　官  汪怡君 
以上正本證明與原本無異。
如不服本判決，應於收受送達後20日內向本院提出上訴書狀，其
未敘述上訴之理由者並得於提起上訴後20日內向本院補提理由書
（均須按他造當事人之人數附繕本）「切勿逕送上級法院」。
                                      書記官  賴怡孜
中　　華　　民　　國　　110 　年　　3 　　月　　18　　日
(附件)
臺灣臺北地方法院刑事判決
109年度審訴字第306號
公　訴　人　臺灣臺北地方檢察署檢察官
被　　　告　張瓊文　
選任辯護人　戴英妃律師(法扶律師)
上列被告因詐欺等案件，經檢察官提起公訴（108年度偵字第283
81號、109年度偵字第1928號、109年度偵字第2203號），嗣被告
於本院準備程序中就被訴事實為有罪之陳述，經本院合議庭裁定
由受命法官獨任進行簡式審判程序審理，判決如下：
    主  文
張瓊文犯如附表二「罪名及宣告刑」欄所示之罪，各處如附表二
「罪名及宣告刑」欄所示之刑。應執行有期徒刑玖月。
扣案如附表三編號四、五所示之物均沒收。
未扣案之犯罪所得新臺幣陸佰參拾元沒收，於全部或一部不能沒
收或不宜執行沒收時，追徵其價額。
    事實及理由
一、本件犯罪事實及證據，除犯罪事實一第7行「其與該詐欺集
    團」前應補充「自108年11月8日起」、第31至33行「再經張
    瓊文自願交出如附表二編號1、2、5、6所示之金融帳戶存摺
    各1本、提款卡各1張、現金新臺幣（下同）15萬元及智慧型
    手機1支後，予以扣案」應更正為「再經張瓊文自願交出如
    附表二編號1、2、5所示之金融帳戶存摺各1本及提款卡各1張
    、另案金融帳戶存摺各1本及提款卡各1張、現金新臺幣（下
    同）15萬元及智慧型手機1支後，予以扣案」，另起訴書之
    附表一及附表二均應更正為本判決之附表一之1及附表一之2
    ；證據部分應補充「被告張瓊文於本院準備程序及審判程序
    之自白(見本院卷二第53頁、第56頁、第59頁)」外，其餘犯
    罪事實及證據均引用檢察官起訴書之記載（如附件）。
二、論罪科刑
（一）按行為人以一參與詐欺犯罪組織，並分工加重詐欺行為，
      同時觸犯參與犯罪組織罪及加重詐欺取財罪，雖其參與犯
      罪組織之時、地與加重詐欺取財之時、地，在自然意義上
      非完全一致，然二者仍有部分合致，且犯罪目的單一，依
      一般社會通念，認應評價為一罪方符合刑罰公平原則，應
      屬想像競合犯，如予數罪併罰，反有過度評價之疑，實與
      人民法律感情不相契合。又加重詐欺罪係侵害個人財產法
      益之犯罪，其罪數計算，以被害人數、被害次數之多寡，
      決定其犯罪之罪數；核與參與犯罪組織罪之侵害社會法益
      ，因應以行為人所侵害之社會全體利益為準據，認定係成
      立一個犯罪行為，有所不同。是以倘若行為人於參與犯罪
      組織之繼續中，先後加重詐欺數人財物，因行為人僅為一
      參與組織行為，侵害一社會法益，應僅就首次犯行論以參
      與犯罪組織罪及加重詐欺罪之想像競合犯，而其後之犯行
      ，乃為其參與組織之繼續行為，為避免重複評價，當無從
      將一參與犯罪組織行為割裂再另論一參與犯罪組織罪，而
      與其後所犯加重詐欺罪從一重論處之餘地（最高法院107
      年度台上字第1066號判決意旨參照）。被告於108年11月7
      日起加入本案詐欺集團，隨即於同年月8日起開始提領如
      附表一所示告訴人匯款，而被告參與之本案詐欺集團係3
      人以上，以實施詐術為手段所組成具有持續性、牟利性之
      有結構性組織，被告應就其首次參與詐欺取財之提領行為
      ，即如附表一之2編號3所示時地，提領附表一之1編號3所
      示告訴人楊郁甄所匯款項，論以參與犯罪組織罪。至被告
      其餘提領行為，雖亦該當於組織犯罪防制條例第3條第1項
      後段之參與犯罪組織罪，依前開說明，不再另行論究。
（二）核被告就附表一編號3所為，係犯組織犯罪防制條例第3條
      第1項後段之參與犯罪組織罪、刑法第339條之4第1項第2
      款、第3款之三人以上共同利用網際網路對公眾散布而犯
      詐欺取財罪及洗錢防制法第14條第1項之洗錢罪；就附表
      一編號2、4所為，各均係犯刑法第339條之4第1項第2款、
      第3款之三人以上共同利用網際網路對公眾散布而犯詐欺
      取財罪及洗錢防制法第14條第1項之洗錢罪；就附表一編
      號1、5所為，各均係犯刑法第339條之4第1項第2款之三人
      以上共同詐欺取財罪、洗錢防制法第14條第1項之洗錢罪
      。至檢察官起訴意旨固認被告就附表一編號1及編號5所為
      尚應成立刑法第339條之4第1項第3款之以網際網路對公眾
      散布而犯詐欺取財罪云云，惟附表一編號1及編號5被告所
      屬詐騙集團成年成員均係以電話與特定之被害人聯絡，冒
      充被害人之親友向被害人借款，使如附表一編號1及編號5
      所示被害人陷於錯誤而依詐騙集團成年成員之指示匯款至
      指定之帳戶後，詐騙集團之成年成員再指示被告領取款項
      ，並無以網際網路對公眾散布犯行，自與刑法第339條之4
      第1項第3款之要件不符，起訴意旨容有誤會，惟此屬同一
      加重詐欺取財犯行適用同一條項加重事由之減縮，尚無庸
      變更起訴法條，附此敘明。
（三）被告與姓名年籍不詳綽號「阿東」、交付提款卡予被告之
      成年男子、向被告收取提領款項之成年女子及其等所屬詐
      欺集團成員間，有犯意聯絡及行為分擔，應論以共同正犯
      。
（四）又被告持提款卡於密接之時間、地點多次提領同一被害人
      所匯入帳戶之款項，再交回詐欺集團所屬成員之行為，乃
      基於同一目的，於密切接近之時間所為，侵害同一告訴人
      之財產法益，各行為之獨立性極為薄弱，依一般社會健全
      觀念，難以強行分開，在刑法評價上，應視為數個舉動之
      接續施行，合為包括之一行為予以評價，較為合理，應各
      論以接續犯而為包括之一罪。
（五）被告如附表一編號3所示犯行，係以一行為同時觸犯組織
      犯罪防制條例第3條第1項後段之參與犯罪組織罪、刑法第
      339條之4第1項第2款、第3款之三人以上共同利用網際網
      路對公眾散布而犯詐欺取財罪及洗錢防制法第14條第1項
      之洗錢罪，屬想像競合犯，應依刑法第55條前段之規定，
      從一重之刑法第339條之4第1項第2款、第3款之三人以上
      共同利用網際網路對公眾散布而犯詐欺取財罪處斷；如附
      表一編號2、4所示犯行，均係以一行為同時觸犯刑法第33
      9條之4第1項第2款、第3款之三人以上共同利用網際網路
      對公眾散布而犯詐欺取財罪及洗錢防制法第14條第1項之
      洗錢罪，屬想像競合犯，各應依刑法第55條前段之規定，
      從一重之刑法第339條之4第1項第2款、第3款之三人以上
      共同利用網際網路對公眾散布而犯詐欺取財罪處斷；如附
      表一編號1、5所示犯行，均係以一行為同時觸犯刑法第33
      9條之4第1項第2款之三人以上共同詐欺取財罪及洗錢防制
      法第14條第1項之洗錢罪，屬想像競合犯，各應依刑法第5
      5條前段之規定，從一重之刑法第339條之4第1項第2款三
      人以上共同詐欺取財罪處斷。
（六）被告與本件詐欺集團成員所犯如附表一所示之犯行，分別
      係對不同被害人實施詐術而詐得財物，所侵害者係不同人
      之財產法益，犯罪時間亦不同，犯意各別，行為互殊，應
      予分論併罰。　　　　　　
（七）又被告前因公共危險案件，經本院以106年度交簡字第140
      號判決判處有期徒刑3月確定，於106年8月8日易科罰金執
      行完畢等情，有臺灣高等法院被告前案紀錄表在卷可憑，
      其於受有期徒刑執行完畢後，5年以內故意再犯本件有期
      徒刑以上之罪，為累犯，原應依刑法第47條第1項規定加
      重其刑，惟依司法院大法官釋字第775號解釋意旨，不分
      情節，一律加重累犯之最低本刑，有違憲法罪刑相當原則
      ，於法律修正前，為避免上述罪刑不相當之情形，法院就
      該個案應依上開解釋意旨裁量是否加重最低本刑。本院審
      酌本件構成累犯之前案係酒駕案件，與本件被告詐欺犯行
      並非同類案件，難認被告有特別惡性或刑罰反應力薄弱之
      情，爰不加重其刑。
（八）又按行為時因精神障礙或其他心智缺陷，致不能辨識其行
      為違法或欠缺依其辨識而行為之能力者，不罰；行為時因
      前項之原因，致其辨識行為違法或依其辨識而行為之能力
      ，顯著減低者，得減輕其刑，刑法第19條定有明文。經查
      ，被告經本院送國防醫學院三軍總醫院北投分院對被告進
      行精神鑑定，據該院函覆略以：「根據鑑定小組與張員本
      人及張員弟弟訪談內容、法院文件（含就醫病歷）、心理
      衡鑑與精神檢查，個案自述發病後皆有穩定就醫，但動作
      反應不佳，無法有穩定工作，在財務上可了解自身狀態（
      沒有穩定經濟收入），口語表達內容清晰。當案父過世後
      個案缺乏金錢協助，在財務上僅能跟親戚朋友借錢支用，
      由此個案長年因疾病及飲酒導致在財務上有著高度壓力，
      詢問個案案件相關之金錢細節及合理性，卻與個案過往金
      錢使用方式不同，並無做出完整思考及與家屬討論整體事
      件，個案在面對金錢相關問題，能了解他人表達意思，並
      依此做出日常生活事務判斷及金錢使用管理。在進行犯罪
      行為時，並未受幻聽症狀干擾，而遵照對方指示，完成對
      方要求的任務，並未多想其可能行為後果意義；張員亦表
      示知道詐欺是違法行為，顯示尚有足夠辨識其行為違法或
      依其辨識而行為之能力」，有國防醫學院三軍總醫院北投
      分院109年8月6日三投行政字第0000000000號函暨所附精
      神鑑定報告書在卷可佐（見本院卷二第21至29頁）。本院
      審酌被告個人生活史、精神科診療史（臺灣基督長老教會
      馬偕醫療財團法人馬偕紀念醫院109年4月28日馬院醫精字
      第0000000000號函暨所附被告病歷資料、新光醫療財團法
      人新光吳火獅紀念醫院109年4月29日心醫醫字第00000000
      00號函暨所附被告病歷資料，見本院卷一第75至145頁、
      第149至501頁）及上開鑑定結果，參以其於警詢、偵查中
      及本院審理時，就其如何應徵、工作內容為何、如何接獲
      「阿東」指示、如何取得人頭帳戶提款卡並持以提款後如
      何交付上手等情，均能清楚陳述，益徵其於行為前、行為
      時乃至行為後，精神、心智狀況俱屬正常。是依其於案發
      前與共犯間之互動、案發時負責提款、轉交贓款之過程、
      方式等節，已足認其於行為時認知及辨識判斷能力尚與常
      人無異，復查無證據足認其行為時有何因精神障礙致無法
      或難以控制自己行為之情事，縱其患有思覺失調症，仍具
      有相當之認知、判斷能力，不影響其於行為時辨識行為違
      法或依其辨識而行為之能力，難認其於行為時有因精神障
      礙或其他心智缺陷，致不能辨識其行為違法或欠缺依其辨
      識而行為之能力，或致其辨識行為違法或依其辨識而行為
      之能力顯著減低之情形，自無適用刑法第19條規定不罰或
      減輕其刑之餘地。
（九）再按刑法第59條酌量減輕其刑之規定，必其犯罪之情狀顯
      可憫恕者，認科以法定最低刑度仍嫌過重者，始得為之。
      而所謂「犯罪之情狀顯可憫恕」，必須犯罪另有特殊之原
      因與環境等情，而在客觀上足以引起一般同情，認為即予
      宣告法定最低度刑期猶嫌過重者而言。至同法第57條規定
      ，科刑時應審酌一切情狀，尤應注意左列事項（共10款）
      為科刑重輕之標準，兩條適用上固有區別，惟所謂「犯罪
      之情狀」與「一切情形」云云，並非有截然不同之領域，
      於裁判上酌減其刑時，應就犯罪一切情狀（包括第57條所
      列舉之10款事項），予以全盤考量，審酌其犯罪有無可憫
      恕之事由（即判例所稱有特殊之原因與環境等等，在客觀
      上足以引起一般同情，以及宣告法定低度刑，是否猶嫌過
      重），以為判斷。故適用第59條酌量減輕其刑時，並不排
      除第57條所列舉10款事由之審酌（最高法院70年度第6次
      刑事庭會議決議意旨參照）。查被告本案所犯刑法第339
      條之4第1項第2、3款之罪，其法定最輕本刑為1 年以上有
      期徒刑，刑度不可謂不重，而被告雖無刑法第19條之情形
      ，然衡酌被告經精神科診斷為思覺失調症，目前仍在醫院
      持續治療中，亦有前揭馬偕紀念醫院、新光醫院病歷資料
      及三軍總醫院北投分院精神鑑定報告等附卷可參，是被告
      長年為其疾病所苦，一時失慮而為本案犯行，且被告行為
      後於本院準備程序及審理時均坦認犯行，並已與告訴人李
      煥田、黃淑真達成調解等情，有和解筆錄可參（見本院卷
      一第71、72頁），堪認被告確有悔意，被告既已反省其自
      身應負之刑責、力謀填補被害人實質所受之損害，則就被
      告所犯刑法第339條之4第1項第2、3款加重詐欺取財罪而
      言，若科以最低法定本刑有期徒刑1年，猶嫌過重，不無
      情輕法重之憾，客觀上尚有情堪憫恕之處，爰依刑法第59
      條之規定酌減其刑。
（十）爰以行為人之責任為基礎，審酌被告其正值壯年而有勞動
      能力，求職期間未能深思熟慮而參與詐欺之犯罪組織，負
      責提領詐騙款項並繳回詐欺集團，造成偵查犯罪機關追查
      贓款及其他詐欺成員之困難，使欺罔斂財之歪風更加氾濫
      ，破壞社會交易秩序及人際間信賴關係，本應予以重懲，
      惟念其犯後坦認犯行，犯罪後態度尚可，並與告訴人李煥
      田、黃淑真達成和解，兼衡被告犯罪之動機、目的、手段
      、素行、所擔任之犯罪角色、參與程度及所生損害，暨其
      自述高中畢業之智識程度、目前無業、無需扶養他人之家
      庭經濟狀況（見本院卷二第61至62頁）、患有思覺失調症
      之身心健康狀況等一切情狀，量處如主文所示之刑，並定
      其應執行之刑。至告訴人李煥田及黃淑真雖同意本院對被
      告為緩刑之諭知，惟被告前因公共危險案件，經本院以10
      6年度交簡字第140號判決判處有期徒刑3月確定，於106年
      8月8日易科罰金執行完畢等情，已如前述，是被告於本院
      判決之前已因故意犯罪受有期徒刑宣告，復再犯本案，自
      無從為緩刑之宣告，附此敘明。
(十一)強制工作之說明
    1.按行為人以一行為觸犯組織犯罪防制條例第3條第1項後段
      之參與犯罪組織罪及刑法第339條之4第1項第2款之加重詐
      欺取財罪，依想像競合犯規定，從一重之加重詐欺取財罪
      處斷而為科刑時，因所犯輕罪（參與犯罪組織罪）之刑罰
      以外之法律效果，即組織犯罪防制條例第3條第3項強制工
      作之規定，並未被重罪所吸收，仍應一併適用。惟該條例
      所規定之強制工作，性質上原係對於有犯罪習慣，或因遊
      蕩、懶惰成習而犯罪者，所為之處置，修正後該條例既已
      排除常習性要件，從而，本於法律合憲性解釋原則，依司
      法院釋字第471號關於行為人有無預防矯治其社會危險性
      之必要，及比例原則等與解釋意旨不相衝突之解釋方法，
      為目的性限縮，對犯該條例第3條第1項之參與犯罪組織罪
      者，視其行為之嚴重性、表現之危險性、對於未來行為之
      期待性，以及所採措施與預防矯治目的所需程度，於有預
      防矯治其社會危險性之必要，且符合比例原則之範圍內，
      由法院依該條例第3條第3項規定，一併宣告刑前強制工作
      （最高法院刑事大法庭108年度台上大字第2306號裁定參
      照）。
    2.經查，被告雖加入具有持續性及牟利性等結構性犯罪組織
      即本案詐欺集團，擔任介紹車手之角色，而與本案詐欺集
      團之成年成員共同詐欺告訴人，所為固可非議，惟被告加
      入時間尚短，參與犯罪之程度有限，參以被告犯後坦承犯
      行，已見悔意，難認已達嚴重危害社會之程度。再衡以被
      告先前擔任過洗碗工等情（見本院卷二第61頁），足認其
      尚知以工作賺取金錢收入，尚難僅憑被告犯本案加重詐欺
      犯行，即認被告有犯罪習慣。是依比例原則，並綜合被告
      所表現之危險性及對其未來之期待性等情，本院認對被告
      宣告有期徒刑之刑，已足認為與本件犯行之處罰相當，應
      可使其記取教訓，並達懲罰、矯治之目的，對於未來正向
      行為仍具期待可能性，尚未達須以保安處分預防矯治之程
      度而有施以強制工作之必要，爰不另為強制工作之諭知，
      併此敘明。　　　
三、沒收部分
（一）按供犯罪所用、犯罪預備之物或犯罪所生之物，屬於犯罪
      行為人者，得沒收之，刑法第38條第2項前段定有明文。
      經查，扣案如附表三編號4所示手機1支，係被告所有，供
      其與上開詐欺集團成員聯繫從事詐欺犯罪所用之物（見本
      院卷二第59頁），自應依刑法第38條第2項前段之規定宣
      告沒收。至於附表三編號1至3所示之提款卡及存摺，則係
      被告聽從「阿東」指示用以提領詐欺款項等情，業經被告
      陳明在卷。惟因告訴人等報警處理後，上開帳戶均應已遭
      列為警示帳戶，並停止原有存摺、提款卡之功能，故前揭
      扣案存摺、提款卡等物，亦無再次復歸於詐欺集團從事詐
      騙之風險。故前揭存摺、提款卡均無刑法上重要性，其餘
      扣案存摺及金融卡亦與本案無關，本案不另為沒收之諭知
      。
（二）又按犯罪所得屬於犯罪行為人者，沒收之，於全部或一部
      不能沒收或不宜執行沒收時，追徵其價額；宣告前2條（
      即第38條、第38條之1）之沒收或追徵，有過苛之虞、欠
      缺刑法上之重要性、犯罪所得價值低微，或為維持受宣告
      人生活條件之必要者，得不宣告沒收或酌減之，刑法第38
      條之1第1項前段、第3項、第38條之2第2項分別定有明文
      。另共同犯罪行為人之組織分工及不法所得，未必相同，
      彼此間犯罪所得之分配懸殊，其分配較少甚或未受分配之
      人，如仍應就全部犯罪所得負連帶沒收之責，超過其個人
      所得之剝奪，無異代替其他犯罪參與者承擔刑罰，顯失公
      平，因共犯連帶沒收與罪刑相當原則相齟齬，故共同犯罪
      ，所得之物之沒收，應就各人分得之數為之，亦即沒收或
      追徵應就各人所實際分得者為之（最高法院104年第13次
      及第14次刑庭會議決議(一)意旨參照）。查：
　　1.扣案如附表三編號5所示現金15萬元，係被告遭查獲當日
      提領之如附表一編號1所示犯行之犯罪所得，應依刑法第3
      8條之1第1項沒收。
　　2.又被告因本件詐欺犯行而分得百分之1報酬等情，業經被
      告供承在卷（見本院卷一第65頁，本院卷二第59頁），揆
      諸上開判決意旨，應認被告就本件詐欺犯行之犯罪所得各
      如附表一之2「犯罪所得欄」所示。另被告已與告訴人李
      煥田、黃淑真達成和解等情，業如前述，顯已逾其個人前
      述之犯罪所得，如被告有不履行情事，告訴人等自得持前
      開調解筆錄作為民事強制執行名義，對被告財產聲請強制
      執行，已足充分保障告訴人等之求償權，本院認若再此部
      分就被告本案犯罪所得宣告沒收，顯有過苛之虞，故不予
      宣告沒收。惟被告未與告訴人王嘉駿、楊郁甄及歐陽若茵
      和解，且均尚未賠償，自難認該款項已實際發還被害人，
      而該等金額共計630元(計算式：200+150+280=630)，既未
      扣案，爰依刑法第38條之1第1項前段、第3項規定宣告沒
      收，於全部或一部不能沒收或不宜執行沒收時，追徵其價
      額。
四、不另為無罪之諭知
（一）公訴意旨另以：被告如起訴書犯罪事實欄所示犯行，尚構
      成刑法第339條之2第1項之以不正方法由自動付款設備取
      得他人之物罪嫌。
（二）按刑法第339條之2第1項之以不正方法由自動付款設備取
      得他人之物罪，所謂不正方法，係泛指一切不正當之方法
      ，如以強暴、脅迫、詐欺、竊盜或侵占等方式取得他人之
      提款卡及密碼，再冒充本人由自動提款設備取得他人之物
      ，或以偽造他人之提款卡由自動付款設備取得他人之物等
      ，均屬之（最高法院108年度台上字第2123號判決意旨參
      照）。查本件詐欺集團分工精密，被告僅負責從事詐欺集
      團下游之提款工作，且被告僅與「阿東」聯繫，受其指示
      提領款項，其無從知悉詐欺集團上游成員係以何種方式取
      得提款卡，尚不悖於常情，無從認定其主觀上知悉詐欺集
      團不詳成員係以何不正方式取得提款卡，況卷內均無帳戶
      所有人有遭強暴、脅迫、詐欺、竊盜或侵占等方式而致所
      有之提款卡及密碼遭詐欺集團使用之資料可參，自無從論
      以以不正方法由自動付款設備取得他人之物罪，然上述部
      分如成立犯罪，因與附表各編號有罪部分有想像競合犯之
      裁判上一罪關係，爰均不另為無罪之諭知，併此敘明。
據上論斷，應依刑事訴訟法第284條之1、第273條之1第1項、第2
99條第1項前段、第310條之2、第454條第2項，組織犯罪條例第3
條第1項後段，洗錢防制法第14條第1項，刑法第28條、第339條
之4第1項第2款、第3款、第55條、第51條第5款、第38條第2項前
段、第38條之1第1項、第3項，刑法施行法第1條之1第1項，判決
如主文。　　　　　
本案經檢察官鄭雅方提起公訴，檢察官吳春麗、鍾曉亞到庭執行
職務。
中　　華　　民　　國　　109 　年　　9 　　月　　28　　日
　　　　　　　　刑事第二十一庭  法　官　王筱寧
以上正本證明與原本無異。
如不服本判決應於收受送達後20日內向本院提出上訴書狀，並應
敘述具體理由；其未敘述上訴理由者，應於上訴期間屆滿後20日
內向本院補提理由書（均須按他造當事人之人數附繕本）「切勿
逕送上級法院」。告訴人或被害人如對於本判決不服者，應具備
理由請求檢察官上訴，其上訴期間之計算係以檢察官收受判決正
本之日期為準。 
　　　　　　　　　　　　　　　  書記官　林思辰
中　　華　　民　　國　　109 　年　　9 　　月　　28　　日
附錄本案所犯法條全文
中華民國刑法第339條之4
（加重詐欺取財罪）
犯第339條詐欺罪而有下列情形之一者，處1年以上7年以下有期
徒刑，得併科1百萬元以下罰金：
一、冒用政府機關或公務員名義犯之。
二、三人以上共同犯之。
三、以廣播電視、電子通訊、網際網路或其他媒體等傳播工具，
    對公眾散布而犯之。
前項之未遂犯罰之。
洗錢防制法第2條
本法所稱洗錢，指下列行為：
一、意圖掩飾或隱匿特定犯罪所得來源，或使他人逃避刑事追訴
    ，而移轉或變更特定犯罪所得。
二、掩飾或隱匿特定犯罪所得之本質、來源、去向、所在、所有
    權、處分權或其他權益者。
三、收受、持有或使用他人之特定犯罪所得。
洗錢防制法第14條
有第二條各款所列洗錢行為者，處7年以下有期徒刑，併科新臺
幣5百萬元以下罰金。
前項之未遂犯罰之。
前二項情形，不得科以超過其特定犯罪所定最重本刑之刑。
組織犯罪防制條例第3條
發起、主持、操縱或指揮犯罪組織者，處3年以上10年以下有期
徒刑，得併科新臺幣1億元以下罰金；參與者，處6月以上5年以
下有期徒刑，得併科新臺幣1千萬元以下罰金。但參與情節輕微
者，得減輕或免除其刑。
具公務員或經選舉產生之公職人員之身分，犯前項之罪者，加重
其刑至二分之一。
犯第1項之罪者，應於刑之執行前，令入勞動場所，強制工作，
其期間為3年。
前項之強制工作，準用刑法第90條第2項但書、第3項及第98條第
 2項、第3項規定。
以言語、舉動、文字或其他方法，明示或暗示其為犯罪組織之成
員，或與犯罪組織或其成員有關聯，而要求他人為下列行為之一
者，處3年以下有期徒刑，得併科新臺幣3百萬元以下罰金：
一、出售財產、商業組織之出資或股份或放棄經營權。
二、配合辦理都市更新重建之處理程序。
三、購買商品或支付勞務報酬。
四、履行債務或接受債務協商之內容。
前項犯罪組織，不以現存者為必要。
以第5項之行為，使人行無義務之事或妨害其行使權利者，亦
同。
第5項、第7項之未遂犯罰之。
附表一之1
編號 被害人 詐騙手法 被害人匯（付）款時間 匯款金額（新臺幣） 轉入帳戶 1 李煥田（有提出告訴） 詐欺集團成員於108年11月10日中午某時許，撥打電話予李煥田，假冒為其侄子李銘晃，向李煥田佯稱：要買土地，欲向其商借現金云云，致李煥田陷於錯誤，並依指示匯款至右列帳戶。 108年11月12日13時14分許 10萬元 黃邦益所申設中華郵政股份有限公司郵局帳號000-00000000000000號帳戶（下稱黃邦益上開郵局帳戶)    108年11月12日15時3分許 20萬元  2 王嘉駿（有提出告訴） 詐欺集團成員於108年11月12日前某時許，佯在臉書社團「XXXXXXXX XXX」上刊登販賣手機之資訊，致王嘉駿瀏覽並聯繫該賣家後不疑有詐，陷於錯誤，購買上開商品，並依指示匯款至右列帳戶。 108年11月12日11時39分許 2萬元 （未含手續費15元） 黃邦益所申設國泰世華商業銀行帳號 000-000000000000號帳戶（下稱黃邦益上開國泰帳戶) 3 楊郁甄（有提出告訴） 詐欺集團成員於108年11月8日凌晨2時許前某時許，佯在臉書社團上刊登販賣手機之資訊，致楊郁甄瀏覽並聯繫該賣家後不疑有詐，陷於錯誤，購買上開商品，並依指示匯款至右列帳戶。 108年11月8日11時11分許 1萬5,000元（未含手續費14元） 吳育佑所申設合作金庫商業銀行帳號 000-0000000000000號帳戶（下稱吳育佑上開合庫帳戶) 4 歐陽若茵（有提出告訴） 詐欺集團成員於108年11月8日上午10時16分許前某時許，佯在臉書社「○○聯盟」上刊登販賣百貨公司折價禮券之資訊，致歐陽若茵瀏覽並聯繫該賣家後不疑有詐，陷於錯誤，購買上開商品，並依指示匯款至右列帳戶。 108年11月8日11時24分許 2萬8,000元 吳育佑上開合庫帳戶 5 黃淑真（有提出告訴） 詐欺集團成員於108年11月11日中午前某時許，傳送通訊軟體LINE予黃淑真，假冒為其友人「信富」，向黃淑真佯稱：急需用錢，欲向其商借現金云云，致黃淑真陷於錯誤，並依指示匯款至右列帳戶。 108年11月11日11時22分許 29萬元 廖慧茹所申設中華郵政股份有限公司郵局帳號000-00000000000000號帳戶（下稱廖慧茹上開郵局帳戶) 
附表一之2
編號 被害人 被告提款時間 被告提款地點、ATM 所屬金融機構 被告提款金額（新臺幣） 被害人匯款金額 使用之金融帳戶 犯罪所得 （新臺幣） 1 李煥田 108年11月12日下午1時35分許 臺北市○○區○○路000巷00號（臺灣新光商業銀行○○分行） 1萬元 （不含手續費5元） 30萬元 黃邦益上開郵局帳戶店 1,500元 （15萬*1％＝1,500元）   108年11月12日下午1時36分許  2萬元 （不含手續費5元）      108年11月12日下午1時36分許  2萬元 （不含手續費5元）      108年11月12日下午1時37分許  2萬元 （不含手續費5元）      108年11月12日下午1時38分許  2萬元 （不含手續費5元）      108年11月12日下午1時38分許  1萬元 （不含手續費5元）      108年11月12日下午1時51分許 臺北市○○區○○路000號統一便利商店○○店（中國信託商業銀行） 2,000元 （不含手續費5元）      108年11月12日下午3時18分許 臺北市○○區○○路000號全家便利商店○○店（國泰世華商業銀行） 8,000元 （不含手續費5元）      108年11月12日下午3時19分許  2萬元 （不含手續費5元）      108年11月12日下午3時20分許  2萬元 （不含手續費5元）      108年11月13日上午6時57分許 臺北市○○區○○○路0段00號（合作金庫商業銀行○○分行） 2萬元 （不含手續費5元）   15萬 （此部分已扣案，附表三編號5）   108年11月13日上午6時58分許  2萬元 （不含手續費5元）      108年11月13日上午6時59分許  2萬元 （不含手續費5元）      108年11月13日上午7時許  2萬元 （不含手續費5元）      108年11月13日上午7時1分許  2萬元 （不含手續費5元）      108年11月13日上午7時2分許  2萬元 （不含手續費5元）      108年11月13日上午7時2分許  2萬元 （不含手續費5元）      108年11月13日上午7時3分許  1萬元 （不含手續費5元）    2 王嘉駿 108年11月12日上午11時44分許 臺北市○○區○○○路00號（合作金庫商業銀行○○分行) 2萬元 2萬元 黃邦益上開國泰帳戶 200元 （2萬*1％＝200元） 3 楊郁甄 108年11月8日上午11時20分許 臺北市○○區○○街00巷00號號全家便利商店○○店（台新商業銀行） 1萬5,000元 （不含手續費5元） 1萬5,000元 吳育佑上開合庫帳戶 150元 （1萬5,000*1％＝150元）   108年11月8日上午11時22分許  1,000元 （不含手續費5元）    4 歐陽若茵 108年11月8日上午11時28分許 臺北市○○區○○街00巷00號號全家便利商店○○店（台新商業銀行） 9,000元 （不含手續費5元） 2萬8,000元 吳育佑上開合庫帳戶 2萬8,000元 （2萬8,000元*1％＝280元）   108年11月8日上午11時28分許  2萬元 （不含手續費5元）      108年11月8日上午11時33分許  7,000元 （不含手續費5元）    5 黃淑真 108年11月11日中午12時8分許 臺北市○○區○○路000號（臺北○○路郵局） 6萬元 29萬元 廖慧茹上開郵局帳戶 29萬元 （29萬元*1％＝2,900元）   108年11月11日中午12時9分許  6萬元      108年11月11日中午12時10分許  3,000元      108年11月11日中午12時11分許  2萬元      108年11月11日中午12時12分許  7,000元      108年11月12日上午6時34分許  6萬元      108年11月12日上午6時35分許  6萬元      108年11月12日上午6時37分許  2萬1,000元    
附表二
編號 犯罪事實 罪名及宣告刑 1 如附表一編號1所示 張瓊文犯三人以上共同詐欺取財罪，處有期徒刑陸月。 2 如附表一編號2所示 張瓊文犯三人以上共同以網際網路對公眾散布而詐欺取財罪，處有期徒刑陸月。 3 如附表一編號3所示 張瓊文犯三人以上共同以網際網路對公眾散布而詐欺取財罪，處有期徒刑陸月。 4 如附表一編號4所示 張瓊文犯三人以上共同以網際網路對公眾散布而詐欺取財罪，處有期徒刑陸月。 5 如附表一編號5所示 張瓊文犯三人以上共同詐欺取財罪，處有期徒刑陸月。 
附表三
編號 扣案物品名稱 1 中華郵政股份有限公司郵局帳號000-00000000000000號郵政存簿儲金簿1本及金融卡1張 2 國泰世華商業銀行帳號 000-000000000000號存摺1本及金融卡1張 3 中華郵政股份有限公司郵局帳號000-00000000000000號郵政存簿儲金簿1本及金融卡1張 4 小米廠牌手機1具（含門號：0000000000 SIM卡1枚，IMEI碼：000000000000000、000000000000000） 5 現金15萬元 
臺灣臺北地方檢察署檢察官起訴書
                                    108年度偵字第28381號
                                     109年度偵字第1928號
                                     109年度偵字第2203號
　　被　　　告　張瓊文　
上列被告因詐欺等案件，已經偵查終結，認應提起公訴，茲將犯
罪事實及證據並所犯法條分敘如下：
　　　　犯罪事實
一、張瓊文自民國108年11月6、7日起，經由報載求職廣告應徵
    外務員，並聯繫對方後，加入由真實姓名年籍均不詳、通訊
    軟體LINE暱稱為「阿東」之成年人及其餘真實姓名年籍均不
    詳之成年男女等3人以上所組成，以實施詐術為手段，具有
    持續性、牟利性及結構性之詐欺犯罪組織集團，並受「阿東
    」之管理及指揮，擔任從事提領詐欺贓款工作之車手，可抽
    取所提領詐欺贓款1%之款項充為報酬。其與該詐欺集團成年
    成員間，意圖為自己不法之所有，共同基於3人以上、以網
    際網路等傳播工具對公眾散布而詐欺取財、不正利用付款設備
    取得他人之物、違反洗錢防制法及參與犯罪組織等犯意聯絡，
    先由真實姓名年籍不詳之詐騙集團成年成員以不正方式，取
    得如附表一所示之金融帳戶提款卡及其密碼，再由詐欺集團
    成年成員，以如附表一所示之詐騙手法，向如附表一所示之
    人施用詐術，致如附表一所示之人陷於錯誤，依該詐欺集團
    成年成員指示，於如附表一所示之時間，將如附表一所示之
    款項匯入如附表一所示之金融帳戶內。嗣「阿東」以LINE聯
    繫張瓊文，並由1名不詳詐欺集團成年男性成員將如附表二
    所示之金融帳戶提款卡交付予張瓊文後，由張瓊文依「阿東
    」之指示，持該等提款卡，於如附表二所示之時間、地點，
    插入自動付款設備即自動櫃員機並輸入密碼，以此不正方法
    使自動櫃員機之辨識系統對於真正持卡人之判別陷於錯誤，
    誤判其係有權提款之人，而接續領取如附表二所示之詐騙款
    項後，將款項交付與「阿東」指定之另1名不詳詐欺集團成
    年女性成員，張瓊文則因此獲取上開報酬，以此方式掩飾或
    隱匿犯罪所得來源及去向，並意圖使他人逃避刑事追訴，而移
    轉犯罪所得。嗣經如附表一所示之人，發覺遭騙，報警處理
    ，經警調閱監視器錄影畫面，並於108年11月13日7時5分許
    ，在址設臺北市○○區○○○路0段00號合作金庫商業銀行○○分行
    前，見張瓊文提款後快速離開行跡可疑，並核對與165系統
    之詐欺車手影像相符，再經張瓊文自願交出如附表二編號1
    、2、5、6所示之金融帳戶存摺各1本、提款卡各1張、現金新
    臺幣（下同）15萬元及智慧型手機1支後，予以扣案，並當
    場逮捕張瓊文，而查悉上情。
二、案經李煥田、王嘉駿、楊郁甄、歐陽若茵、黃淑真訴由臺北
    市政府警察局中山、松山分局報告偵辦。
　　　　證據並所犯法條
一、證據清單及待證事實：
編號 證據名稱 待證事實 1 被告張瓊文於警詢及偵查中之供述 坦承有自前揭時間起，經由報載求職廣告，聯繫對方後，以上開報酬為代價，加入詐欺集團擔任車手，並依「阿東」之指示，持如附表二所示金融帳戶提款卡，於附表二所示之時間、地點，領取如附表二所示之詐騙款項後，交付予「阿東」指定之人等事實。 2 證人即告訴人李煥田、王嘉駿、楊郁甄、歐陽若茵、黃淑真於警詢中之證述 證明告訴人等遭該詐欺集團成員以如附表一所示手法詐騙後，依詐欺集團指示，於如附表一所示之時間，將如附表一所示之款項匯入如附表一所示之金融帳戶內等事實。 3 告訴人等之內政部警政署反詐騙諮詢專線紀錄表、受理詐騙帳戶通報警示簡便格式表、金融機構聯防機制通報單、郵局存款人收執聯、元大銀行國內匯款申請書影本、手機內金融帳戶轉帳擷圖、對話紀錄擷圖照片 證明告訴人等遭該詐欺集團成員詐騙後，於如附表一所示之時間，將如附表一所示之款項匯入如附表一所示之金融帳戶內等事實。 4 臺北市政府警察局中山分 局搜索扣押筆錄、扣押物 品目錄表、扣押物品收 據、扣案如附表二編號1、2、5、6所示之金融帳戶存摺各1本、提款卡各1張、現金15萬元、手機、手機內LINE對話紀錄擷圖、現場暨扣案物品照片 證明有自被告處扣得如附表二編號1、2、5、6所示之金融帳戶存摺各1本、提款卡各1張、現金15萬元、手機，且該手機為被告所有供本案犯罪聯絡之用，另被告有依「阿東」之指示，持如附表二所示金融帳戶提款卡，於附表二所示之時間、地點，領取如附表二所示之詐騙款項後，再交予他人等事實。 5 165專線提供之警示帳戶於ATM提領紀錄、自動櫃員機監視器錄影畫面擷圖影像 證明被告有持如附表二所示金融帳戶提款卡，於如附表二所示之時間、地點，領取詐騙款項等事實。 6 如附表一所示金融帳戶之開戶基本資料、歷史交易明細 證明告訴人等於如附表一所示之時間，匯款至如附表一所示之金融帳戶後，未幾旋遭被告持上開帳戶提款卡，於如附表二所示之時間、地點，領取詐騙款項等事實。 
二、按洗錢防制法洗錢罪之成立，僅須行為人在客觀上有掩飾或
    隱匿自己或他人因特定犯罪所得財產之本質、來源、去向、
    所在、所有權、處分權或其他權益，或移轉、變更特定犯罪
    所得之具體作為，主觀上具有掩飾或隱匿其財產或利益來源
    與犯罪之關聯性，使其來源形式上合法化，以逃避國家追訴
    、處罰之犯罪意思，足克相當，被告所為，係將犯罪所得以
    現金方式提領並轉交詐騙集團組織之其他成員，使上開金錢
    流向難以追查，隱匿上開犯罪所得之本質及去向，並使其來
    源形式上合法化，核與洗錢防制法第2條第1款、第2款所定
    之要件相符。是核被告所為，係犯刑法第339條之4第1項第2
    、3款之3人以上共同、以網際網路等傳播工具對公眾散布而
    詐欺取財、第339條之2第1項之以不正之方法由自動付款設備
    取得他人之物、違反洗錢防制法第2條第1款、第2款規定，
    而應依同法第14條第1項處罰之洗錢及違反組織犯罪防制條例
    第3條第1項之參與犯罪組織等罪嫌。又被告與該詐欺集團成年
    成員間，有犯意聯絡與行為分擔，請依刑法第28條之規定，論
    以共同正犯。而被告就同一告訴人遭詐欺款項多次提領行為
    ，主觀上係基於單一參與詐欺集團組織之犯意，為詐欺集團
    成員持續提領款項，持續侵害之法益係屬同一，其各自獨立性
    極為薄弱，依一般社會健全觀念，實無從加以割裂評價，在刑
    法評價上，應視為數個舉動之接續施行，合為包括之一行為予
    以評價，較為合理，應屬接續犯，請論以一罪。再按刑法上一
    行為而觸犯數罪名之想像競合犯，其存在之目的，在於避免對
    於同一不法要素過度評價，則自然意義之數行為，得否評價為法
    律概念之一行為，應就客觀構成要件行為之重合情形、主觀意思
    活動之內容、所侵害之法益與行為間之關聯性等要素，視個案
    情節依社會通念加以判斷。如具有行為局部之同一性，或其行
    為著手實行階段無從區隔者，得認與一行為觸犯數罪名之要件
    相侔，而依想像競合犯論擬。查被告及所屬詐欺集團成年成員
    係以3人以上共同、以網際網路等傳播工具對公眾散布、不正
    利用付款設備、以不正方法取得他人向金融機構申請開立之帳戶
    及參與犯罪組織等方式向告訴人詐欺取財，其目的既為施用
    詐術致告訴人陷於錯誤而交付財物，其上開行為間在自然意
    義上非完全一致，然仍有部分重疊，且犯罪目的單一，依一
    般社會通念，認應評價為一行為方符合刑罰公平原則，如予數
    罪併罰，反有過度處罰之疑，與人民法律感情亦未契合，是於
    牽連犯廢除後，適度擴張一行為概念，認此情形為一行為觸犯數罪
    名之想像競合犯，方屬適當，是應認被告及其所屬詐欺集團
    成員，係以一行為同時觸犯以3人以上共同、以網際網路等傳
    播工具對公眾散布而詐欺取財罪、不正利用付款設備取得他人
    之物、以不正方法取得他人向金融機構申請開立之帳戶及參與犯
    罪組織等罪，請依刑法第55條之規定，從一重論以3人以上共
    同、以網際網路等傳播工具對公眾散布而詐欺取財罪嫌。又
    詐欺取財罪既係為保護個人之財產法益而設，則關於行為人詐
    欺犯罪之罪數計算，原則上應依遭受詐騙之被害人人數定之，
    是本案被告於如附表二所示之時間、地點，領取如附表二所
    示之詐騙款項，而詐騙如附表一所示之告訴人部分，犯意各
    別，行為互殊，被害法益迥異，請均予以分論併罰被告參與犯罪
    組織部分，請依組織犯罪防制條例第3條第3項規定，諭知於
    刑之執行前，令入勞動場所強制工作3年。另扣案手機1支，為被
    告犯本罪所使用之工具，請依刑法第38條第2項規定，宣告
    沒收。至被告之犯罪所得，倘於裁判前未能實際合法發還被
    害人，請依同法第38條之1第1項前段規定，宣告沒收，如於
    全部或一部不能沒收或不宜執行沒收時，請依同條第3項規定追
    徵其價額。
三、依刑事訴訟法第251條第1項提起公訴。
　　此　致
臺灣臺北地方法院
中　　華　　民　　國　  109　　年　　2　　月　　6　　日
　　　　　　　　　　　　　　　 檢　察　官　鄭  雅  方
本件正本證明與原本無異
中　　華　　民　　國　　109 　 年　　3 　 月　  5　　日
                               書  記  官  蔡  東  益
附錄本案所犯法條全文
中華民國刑法第339條之4
犯第 339 條詐欺罪而有下列情形之一者，處 1 年以上 7 年以
下有期徒刑，得併科 1 百萬元以下罰金：
一、冒用政府機關或公務員名義犯之。
二、三人以上共同犯之。
三、以廣播電視、電子通訊、網際網路或其他媒體等傳播工具，
    對公眾散布而犯之。
前項之未遂犯罰之。
中華民國刑法第339條之2
（違法由自動付款設備取得他人之物之處罰）
意圖為自己或第三人不法之所有，以不正方法由自動付款設備取
得他人之物者，處 3 年以下有期徒刑、拘役或 30 萬元以下罰
金。
以前項方法得財產上不法之利益或使第三人得之者，亦同。
前二項之未遂犯罰之。
洗錢防制法第2條
本法所稱洗錢，指下列行為：
一、意圖掩飾或隱匿特定犯罪所得來源，或使他人逃避刑事追訴
    ，而移轉或變更特定犯罪所得。
二、掩飾或隱匿特定犯罪所得之本質、來源、去向、所在、所有
    權、處分權或其他權益者。
三、收受、持有或使用他人之特定犯罪所得。
洗錢防制法第14條
有第二條各款所列洗錢行為者，處 7 年以下有期徒刑，併科新
臺幣 5 百萬元以下罰金。
前項之未遂犯罰之。
前二項情形，不得科以超過其特定犯罪所定最重本刑之刑。
組織犯罪防制條例第3條
發起、主持、操縱或指揮犯罪組織者，處 3 年以上 10 年以下
有期徒刑，得併科新臺幣 1 億元以下罰金；參與者，處 6 月以
上 5 年以下有期徒刑，得併科新臺幣 1 千萬元以下罰金。但參
與情節輕微者，得減輕或免除其刑。
具公務員或經選舉產生之公職人員之身分，犯前項之罪者，加重
其刑至二分之一。
犯第 1 項之罪者，應於刑之執行前，令入勞動場所，強制工作
，其期間為 3 年。
前項之強制工作，準用刑法第 90 條第 2 項但書、第 3 項及第
98 條第 2 項、第 3 項規定。
以言語、舉動、文字或其他方法，明示或暗示其為犯罪組織之成
員，或與犯罪組織或其成員有關聯，而要求他人為下列行為之一
者，處 3 年以下有期徒刑，得併科新臺幣 3 百萬元以下罰金：
一、出售財產、商業組織之出資或股份或放棄經營權。
二、配合辦理都市更新重建之處理程序。
三、購買商品或支付勞務報酬。
四、履行債務或接受債務協商之內容。
前項犯罪組織，不以現存者為必要。
以第 5 項之行為，使人行無義務之事或妨害其行使權利者，亦
同。
第 5 項、第 7 項之未遂犯罰之。
附表一：
編號 被害人 詐騙手法 被害人匯（付）款時間 匯款金額（新臺幣） 轉入帳戶（下述帳戶申設人所涉詐欺部分，由警另行移送偵辦） 1 李煥田 （有提出告訴） 詐欺集團成員於108年11月10日中午某時許，撥打電話予李煥田，假冒為其侄子李銘晃，向李煥田佯稱：要買土地，欲向其商借現金云云，致李煥田陷於錯誤，並依指示匯款至右列帳戶。 108年11月12日13時14分許 10萬元  黃邦益所申設中華郵政股份有限公司郵局帳號000-00000000000000號帳戶（下稱黃邦益上開郵局帳戶)                108年11月12日15時3分許 20萬元  2 王嘉駿 （有提出告訴） 詐欺集團成員於108年11月12日前某時許，佯在臉書社團「XXXXXXXXXXX」上刊登販賣手機之資訊，致王嘉駿瀏覽並聯繫該賣家後不疑有詐，陷於錯誤，購買上開商品，並依指示匯款至右列帳戶。 108年11月12日11時39分許 2萬元  黃邦益所申設國泰世華商業銀行帳號000-000000000000號帳戶（下稱黃邦益上開國泰帳戶) 3 楊郁甄 （有提出告訴） 詐欺集團成員於108年11月8日2時許前某時許，佯在臉書社團上刊登販賣手機之資訊，致楊郁甄瀏覽並聯繫該賣家後不疑有詐，陷於錯誤，購買上開商品，並依指示匯款至右列帳戶。 108年11月8日11時11分許 1萬5,000元 吳育佑所申設合作金庫商業銀行帳號000-0000000000000號帳戶（下稱吳育佑上開合庫帳戶) 4 歐陽若茵 （有提出告訴） 詐欺集團成員於108年11月8日10時16分許前某時許，佯在臉書社「○○聯盟」上刊登販賣百貨公司折價禮券之資訊，致歐陽若茵瀏覽並聯繫該賣家後不疑有詐，陷於錯誤，購買上開商品，並依指示匯款至右列帳戶。 108年11月8日11時24分許 2萬8,000元 吳育佑上開合庫帳戶 5 黃淑真 （有提出告訴） 詐欺集團成員於108年11月11日中午前某時許，傳送通訊軟體LINE予黃淑真，假冒為其友人「信富」，向黃淑真佯稱：急需用錢，欲向其商借現金云云，致黃淑真陷於錯誤，並依指示匯款至右列帳戶。 108年11月11日11時22分許 29萬元 廖慧茹所申設中華郵政股份有限公司郵局帳號000-00000000000000號帳戶（下稱廖慧茹上開郵局帳戶)                         
附表二：
編號 被害人 被告提款時間 被告提款地點、ATM 所屬金融機構 被告提款金額 （新臺幣） 使用之金融帳戶 1 李煥田 108年11月12日13時35分許 臺北市○○區○○路000巷00號（臺灣新光商業銀行○○分行） 1萬0,005元 黃邦益上開郵局帳戶   108年11月12日13時36分許  2萬0,005元    108年11月12日13時36分許  2萬0,005元    108年11月12日13時37分許  2萬0,005元    108年11月12日13時38分許  2萬0,005元    108年11月12日13時38分許  1萬0,005元    108年11月12日13時51分許 臺北市○○區○○路000號全家便利商店○○店（中國信託商業銀行） 2,005元    108年11月12日15時18分許 臺北市○○區○○路000號統一便利商店○○店（國泰世華商業銀行） 8,005元    108年11月12日15時19分許  2萬0,005元    108年11月12日15時20分許  2萬0,005元    108年11月13日6時57分許 臺北市○○區○○○路0段00號（合作金庫商業銀行○○分行） 2萬0,005元      2萬0,005元    108年11月13日6時58分許      108年11月13日6時59分許  2萬0,005元    108年11月13日7時許  2萬0,005元    108年11月13日7時1分許  2萬0,005元    108年11月13日7時2分許  2萬0,005元    108年11月13日7時2分許  2萬0,005元    108年11月13日7時3分許  1萬0,005元  2 王嘉駿 108年11月12日11時44分許 臺北市○○區○○○路00號（合作金庫商業銀行○○分行) 2萬元  黃邦益上開國泰帳戶 3 楊郁甄 108年11月8日11時20分許 臺北市○○區○○街00巷00號號全家便利商店○○店（台新商業銀行） 1萬5,005元 吳育佑上開合庫帳戶 4 歐陽若茵 108年11月8日11時28分許 臺北市○○區○○街00巷00號號全家便利商店○○店（台新商業銀行） 2萬0,005元 吳育佑上開合庫帳戶               108年11月8日11時33分許  7,005元  5 黃淑真 108年11月11日12時8分許 臺北市○○區○○路000號（臺北○○路郵局） 6萬元 廖慧茹上開郵局帳戶   108年11月11日12時9分許  6萬元    108年11月11日12時10分許  3,000元    108年11月11日12時11分許  2萬元    108年11月11日12時12分許  7,000元    108年11月12日6時34分許  6萬元    108年11月12日6時35分許  6萬元    108年11月12日6時37分許  2萬1,000元